【裁判字號】    98,簡上,1406
【裁判日期】    990331
【裁判案由】    詐欺
【裁判全文】
臺灣板橋地方法院刑事判決            98年度簡上字第1406號
上  訴  人
即  被  告  丁○○
上列上訴人因詐欺案件，不服本院98年度簡字第6901號中華民國
98年10月13日第一審判決（聲請案號：98年度偵字第16624 號）
，提起上訴，本院管轄之第二審合議庭判決如下：
    主  文
原判決撤銷。
丁○○幫助犯恐嚇取財罪，處有期徒刑肆月，如易科罰金以新臺
幣壹仟元折算壹日，緩刑貳年，並向公庫支付新臺幣萬元。
    事  實
一、丁○○可預見一般人無故不自行申辦金融機構帳戶使用，反
    價購或其他方式取得他人申辦之金融機構帳戶使用，可能為
    遂行恐嚇取財、詐欺取財之不法所有意圖，竟為貪圖小利，
    仍不違背其意，而基於幫助恐嚇取財、詐欺取財之不確定故
    意，於民國98年6 月1 日下午3 時許，在臺北市臺北火車站
    北三門口，以不詳之代價，將其前於96年4 月26日開戶之永
    豐商業銀行員山分行帳號00000000000000號帳戶之金融卡及
    密碼，一併交付予自稱「陳先生」真實姓名年籍不詳之成年
    男子，提供予犯罪集團供作恐嚇或詐騙他人匯款之人頭帳戶
    使用。嗣即有(一)甲○○於98年6 月2 日下午6 時30分許，在
    其臺北市住處，經由「SKYPE 」網路交談方式，遭一名自稱
    「小妖」之女子誘騙與其進行援交，其後於同日晚上7 時30
    分許，依約至臺北市馬偕醫院赴約，對方即撥打電話與其聯
    絡，要求欲對其先核對身分，經其拒絕後，對方即說出其個
    人詳細資料，向其恐嚇稱：如不依指示匯款，將對其家人不
    利等語，使其心生畏懼，因而於同日晚上8 時5 分許，至臺
    北市○○○路聯邦銀行中山分行自動櫃員機，依對方指示匯
    款新臺幣（下同）29,982元，至丁○○上開銀行帳戶內，旋
    遭該犯罪集團成員提領一空。其後復有(二)乙○○於同日晚上
    8 時30分許，在其新竹市住處，亦經由「SKYPE 」網路交談
    方式，遭一名自稱「小瑜」之女子誘騙與其進行援交，其後
    於同日晚上9 時許，依約至新竹市風城廣場赴約，對方即撥
    打電話與其聯絡，向其詐騙稱欲對其先核對身分，要求其至
    附近銀行自動櫃員機依指示操作，其因而陷於錯誤，於同日
    晚上10時12分許，至新竹市○○路陽信銀行自動櫃員機，依
    對方指示操作，即遭轉帳匯款3,987 元至丁○○上開銀行帳
    戶內，並旋遭該犯罪集團成員提領一空。嗣經甲○○、乙○○報警，由警循線調查，因而查悉上情。
二、案經甲○○訴由臺北縣政府警察局土城分局報請臺灣板橋地
    方法院檢察署檢察官偵查後聲請簡易判決處刑。
    理  由
一、訊據被告丁○○固不否認有於上開時地，交付其上開銀行帳
    戶之金融卡及密碼給姓名年籍不詳之「陳先生」之情，然矢
    口否認有上揭被訴之幫助恐嚇取財、幫助詐欺取財等犯罪事
    實，辯稱：伊係因見報應徵司機工作時，遭對方騙稱須提供
    伊之銀行帳戶金融卡及密碼，以供對方做薪資轉帳之測試，
    並無故意提供銀行帳戶給犯罪集團使用云云。然查，被告上
    揭幫助恐嚇取財、詐欺取財等犯罪事實，業據被告供認確有
    於上開時地交付其上開銀行帳戶金融卡及密碼，給真實姓名
    年籍不詳之「陳先生」之成年男子屬實，並經告訴人甲○○
    、被害人乙○○等於警詢指述分別遭人恐嚇取財、詐欺取財
    等被害情節明確（見偵查卷6 至10頁，上開告訴人、被害人
    等於警詢之陳述，未經被告於本件言詞辯論終結前聲明異議
    ，依刑事訴訟法第159 條之5 規定，得為證據），且有上開
    告訴人、被害人等報案之受理詐騙帳戶通報警示簡便格式表
    、被騙匯款之自動櫃員機交易明細、被告上開永豐商業銀行
    帳戶開戶資料及交易明細資料等附卷可資佐證。被告雖辯稱
    上開意旨云云，但查被告係有多年工作社會經歷之成年男子
    ，業據被告陳明在卷，且其本件銀行帳戶之開戶原即係為工
    作上薪資轉帳使用，亦為其所陳明，顯見其亦有工作上薪資
    轉帳辦理之經驗，衡情被告於其上開所辯應徵工作時，豈有
    輕率採信對方不合理之說詞，而將個人重要之銀行帳戶金融
    卡及密碼等物，於初次見面時交予陌生之人，況依其所辯情
    節，其係與對方相約在臺北火車站面試並交付上開銀行帳戶
    金融卡及密碼云云，此與一般應徵面試地點均係在徵人之公
    司或營業處所之常情，亦顯然有違，由此已見被告上開所辯
    情節，與常情相違不合，顯堪質疑。次查，被告於警詢時原
    係陳稱：對方要求伊交付銀行帳戶金融卡及告知密碼，是要
    作為測試有無負債云云（見偵查卷4 頁），然其後於偵查及
    本院審理時則稱：對方要求伊提供銀行帳戶金融卡，是要作
    為存入薪資之用，且怕匯款時有問題要作測試云云（見偵查
    卷24頁、98年12月11日準備程序筆錄2 頁），不僅前後說詞
    不一，且按銀行帳戶金融卡並無從調查開戶人之債信，而一
    般公司薪資轉帳作業，亦僅需員工提供薪資轉帳帳戶帳號，
    並無需提供銀行帳戶金融卡，此當為已有社會工作經歷且曾
    有辦理薪資轉帳經驗之被告所得知，豈有因其所述上情，率
    予交付個人銀行帳戶金融卡及密碼給陌生之人，由此亦見被
    告上開所辯之情云云，益難採信。再查，被告於本院準備程
    序時曾辯稱：伊交付本件銀行帳戶金融卡後，隔天打電話去
    問對方，對方就說後天去上班，伊後天再打電話去問對方，
    對方則說伊帳戶怪怪的，要伊去測試一下，伊去測試後發覺
    怪怪的，就去土城分局清水派出所備案，伊才知有被害人已
    報案云云（見本院上開準備程序筆錄2 頁），然經核諸被告
    提出之其持用之0000000000號行動電話門號之98年6 月通話
    明細、受信通聯紀錄報表等資料，依被告上開資料所示，其
    上開持用之電話有於98年6 月1 日13時55分45秒、14時12分
    12秒，撥打給其上開所稱應徵工作之聯絡行動電話號碼0000
    000000號，其後於98年6 月2 日11時48分26秒、98年6 月3
    日12時2 分5 秒、98年6 月4 日13時8 分21秒、13時18分32
    秒，則均係由對方之0000000000號行動電話，撥打給被告之
    0000000000號行動電話，此外即無其間通話紀錄，可見上開
    通話紀錄所示，與被告上開於本院準備程序筆錄所述均係其
    撥打電話詢問對方工作情形，顯然不符，況再稽之被告上開
    銀行帳戶交易明細資料所示，被告交付其上開銀行帳戶金融
    卡給對方後，其該帳戶內有款項進出之交易明細均僅集中於
    98年6 月2 日，其後即無其他款項進出，可見本件犯罪集團
    僅於98年6 月2 日使用被告該帳戶，用畢後當無再與被告聯
    絡周旋之理，然依上開被告電話通話資料所示，對方卻仍於
    98年6 月3 日、同年月4 日，主動撥打三通電話與被告聯繫
    ，衡情亦顯與被告上開所辯被害之情有間，難以圓說，由此
    益見被告上開所辯被騙云云之情，要非屬實，應係飾卸之詞
    ，而難以採信。另證人即被告之妻丙○○於本院審理雖亦證
    稱：被告本件銀行帳戶金融卡，係於應徵司機工作時，應對
    方要求被騙交付給對方云云（見本院99年3 月17日審判筆錄
    3 至6 頁），惟證人丙○○於本院審理作證時，先係稱：伊
    陪同被告交付上開金融卡給對方後，同日下午對方有打電話
    來稱可以上班，但98年6 月2 日晚上伊等去等，都等不到對
    方，打電話給對方亦不通，至同年月3 日凌晨1 、2 時許，
    伊等發覺被騙，就去土城清水派出所報案，報案後就沒有再
    與對方0000000000號電話聯絡云云，此不僅與被告上開所述
    與對方通話聯絡情形不符，亦與上開通話紀錄資料不合，已
    難採信，其後又改稱：係於98年6 月4 日凌晨1 時許去報案
    云云，且查依偵查卷附之被告98年6 月7 日警詢筆錄所示，
    被告係於98年6 月5 日凌晨2 時許，至臺北縣政府警察局土
    城分局清水派出所報案，亦見證人丙○○上開證述報案情節
    亦前後不一，且與事實相違，且另衡諸其係被告之配偶，關
    係密切，所述證詞亦不免有迴護被告之虞，是證人丙○○於
    本院審理時之證述，亦尚難遽採為被告有利之認定。綜上所
    述，且衡諸被告係有社會工作經驗之成年人，當可預見一般
    人無故不自行申辦金融機構帳戶使用，反價購或其他方式取
    得他人申辦之金融機構帳戶使用，可能係為遂行恐嚇取財、
    詐欺取財之不法所有意圖，是被告上開所辯意旨，應不足採
    。是本件事證已臻明確，被告上揭犯行堪以認定，應予依法
    論科。
二、核被告上開所為，應係犯有刑法第30條、第346 條第1 項之
    幫助恐嚇取財、同法第30條、第339 條第1 項之幫助詐欺取
    財等罪。聲請意旨就告訴人甲○○被害部分，亦認被告係犯
    幫助詐欺取財罪云云，然核其該犯罪集團成員對告訴人甲○○所為，已進而以恐嚇手段使人交付財物，應係犯恐嚇取財
    罪，而被告提供其上開銀行帳戶供作該犯罪集團恐嚇告訴人
    甲○○匯款至其該帳戶內取款使用，所為自應係犯幫助恐嚇
    取財罪，聲請意旨上開所認，容有未洽，惟其起訴之社會基
    本事實相同，此部分爰逕予變更起訴法條論究，附此敘明。
    又被告以一幫助行為，幫助他人對告訴人、被害人等犯恐嚇
    取財、詐欺取財等數罪，為想像競合犯，應從一重之幫助恐
    嚇取財罪處斷。再被告上開所犯，係幫助他人犯罪，爰依刑
    法第30條第2 項規定按正犯之刑減輕之。
三、原審判決以被告犯行明確，依法論罪科刑，固非無見，惟原
    審所認被告上開對告訴人甲○○被害所犯部分，亦係犯刑法
    第30條、第339 條第1 項之幫助詐欺取財罪云云，依上述理
    由，應認係犯上開之幫助恐嚇取財罪，是原審此部分所認，
    容有未洽，且對告訴人、被害人同時所犯被害部分，亦漏未
    敘及刑法第55條想像競合犯規定之適用。本件被告上訴意旨
    ，雖仍執上開所辯意旨，矢口否認有上開幫助詐欺、恐嚇取
    財等犯行云云，然依上開所述理由，被告上訴意旨云云，顯
    為無理由，惟原審判決既有上開可議之處，故本件自應由本
    院將原審判決撤銷，另為適當之判決。爰審酌被告提供帳戶
    予犯罪集團使用，所為已影響社會正常交易安全，增加被害
    人尋求救濟之困難，並使犯罪之追查趨於複雜，暨其素行、
    犯罪之動機、目的、手段、生活狀況、智識程度、所獲不法
    利益及犯罪後之態度等一切犯罪情狀，量處如主文所示之刑
    ，並諭知易科罰金之折算標準。又被告前未曾因故意犯罪受
    有期徒刑以上刑之宣告，其因一時失慮，偶罹刑典，經此刑
    之宣告後，應知警惕而無再犯之虞，本院因認所宣告之刑以
    暫不執行為適當，爰併予宣告緩刑二年，並衡酌本件被告犯
    罪事實，命被告支付公庫新臺幣三萬元，以啟自新。
據上論斷，應依刑事訴訟法第455 條之1 第1 項、第3 項、第36
9 條第1 項前段、第364 條、第299 條第1 項前段、第300 條，
刑法第30條、第346 條第1 項、第339 條第1 項、第55條、第41
條第1 項前段、第74條第1 項第1 款、第2 項第4 款，刑法施行
法第1 條之1 第1 項、第2 項前段，判決如主文。
本案經檢察官李超偉到庭執行職務
中    華    民    國    99    年    3     月    31    日
                刑事第二庭  審判長法  官  李  釱  任
                                  法  官  陳  正  偉
                                  法  官  彭  全  曄
以上正本證明與原本無異
本件不得上訴
                                  書記官  謝  雪  紅
中    華    民    國    99    年    4     月    6     日
附錄本案論罪科刑法條全文：刑法第339條、第346條
中華民國刑法第339條
（普通詐欺罪）
意圖為自己或第三人不法之所有，以詐術使人將本人或第三人之
物交付者，處5年以下有期徒刑、拘役或科或併科1千元以下罰金
。
以前項方法得財產上不法之利益或使第三人得之者，亦同。
前二項之未遂犯罰之。
中華民國刑法第346條
（單純恐嚇罪）
意圖為自己或第三人不法之所有，以恐嚇使人將本人或第三人之
物交付者，處6月以上5年以下有期徒刑，得併科1千元以下罰金
。
以前項方法得財產上不法之利益，或使第三人得之者，亦同。
前二項之未遂犯罰之。

司法院資訊處製作；財團法人民間司法改革基金會備份。
